【裁判字號】    92,上易,1914
【裁判日期】    921119
【裁判案由】    妨害公務
【裁判全文】
臺灣高等法院臺中分院刑事判決                  九十二年度上易字第一九一四號
    上  訴  人  臺灣臺中地方法院檢察署檢察官
    被      告  乙○○
    選任辯護人  蔡本勇
右上訴人因被告妨害公務案件，不服臺灣臺中地方法院九十二年度易字第三○○號中
華民國九十二年九月三日第一審判決（起訴案號：臺灣臺中地方法院檢察署九十一年
度偵字第二三八八四號），提起上訴，本院判決如左：
    主      文
上訴駁回。
    理      由
一、公訴意旨略以：被告乙○○係大豐棉業股份有限公司（以下簡稱大豐公司）負責
    人，於民國八十七年間，大豐公司向甲○○借款新臺幣（下同）四百五十萬元，
    因屆期未清償債務，甲○○於八十八年十月間向臺灣臺中地方法院（以下簡稱臺
    中地院）就大豐公司所有之機器申請假扣押，該院於八十八年十月二十九日查封
    大豐公司所有之自動筒子機五臺、粗紡機二臺、併條機二套（四臺），並留置於
    臺中縣清水鎮○○路五四五號大豐公司內，並交由蔡惠如保管。甲○○復於八十
    九年七月間就上開扣押物向臺中地院民事執行處聲請強制執行，臺中地院民事執
    行處立即囑託臺中縣機器商業同業公會估定涉案機械價格，公會派員赴現場實地
    調查併估定價格約係四百九十三萬元，並於九十年四月二十三日將上情函覆予臺
    中地院民事執行處。詎被告乙○○於公會人員至現場調查估價後之不詳時日，擅
    自至公司將查封物之主要零件拆除藏匿違背查封之效力。嗣臺中地院執行人員於
    九十一年七月九日上午十時十分許，至現場欲進行拍賣程序時，始發現上情，而
    無法拍賣，足生損害於債權人甲○○。因認被告乙○○涉犯刑法第一百三十九條
    之違背查封效力罪嫌云云。
二、原審審理結果認：本件並無積極證據足資證明被告乙○○有何違背查封效力之犯
    行，乃依法諭知被告乙○○無罪之判決。
三、檢察官據告訴人甲○○具狀請求上訴意旨略以：大豐公司為有圍牆之廠房，顯非
    閒雜人等可自由出入，被告為公司負責人持有門鎖之鑰匙，宵小何能侵入廠房花
    三至五日之時間，拆除機器帶走主要零件，若非被告乙○○所為，即係被告與人
    共謀所為。是請求撤銷原判決，更為適法之判決等語。
四、按犯罪事實應依證據認定之，無證據不得認定犯罪事實；又不能證明被告犯罪者
    ，應諭知無罪之判決，刑事訴訟法第一百五十四條第二項、第三百零一條第一項
    分別定有明文。次按事實之認定，應憑證據，所謂證據，須適於為被告犯罪事實
    之證明者，始得採為斷罪資料，如未能發現相當證據，或證據不足以證明，自不
    能以推測或擬制之方法以為裁判基礎；又認定不利於被告之事實，須依積極證據
    ，苟積極證據不足為不利於被告事實之認定時，即應為有利於被告之認定，更不
    必有何有利之證據（參最高法院五十三年臺上字第二七五○號、三十年上字第八
    一六號、四十年臺上字第八六號分別著有判例）。又認定犯罪事實應依證據，為
    刑事訴訟法所明定，故被告否認犯罪事實所持之辯解，縱屬不能成立，仍非有積
    極證據足以證明其犯罪行為，不能遽為有罪之認定（參最高法院三十年上字第一
    八三一號判例）。
五、本件公訴人認被告乙○○（以下簡稱被告）涉犯刑法第一百三十九條之違背查封
    效力罪嫌，無非係以本件涉案之機器均置放於工廠內，被告係債務人有保管之責
    ，雖被告稱工廠無人看守，然該廠房顯非閒雜人等可自由出入，若謂有宵小入內
    行竊，理應竊取整臺機器以利出售，宵小僅竊取機器之零件，顯與常情不合。又
    被告於九十一年八月八日遭臺中地院民事執行處法官管收後，涉案遺失之零件於
    同年八月十一日在大豐公司車庫被尋獲，若非被告隱匿零件，涉案零件於失竊後
    焉有復得之理，此有該院八十八年度執全字第三八五六號、八十九年度執字第一
    三二八六號卷證可憑，為其主要論據。惟訊據被告則堅決否認有何違背查封效力
    之犯行，辯稱：伊沒有做犯罪的行為，查封後機器就遭竊，伊人當時正在管收中
    ，伊也不知道被偷的東西出現了，東西不見後伊有去警局報案，九十一年八月十
    四日伊的管收停止被釋放。伊之所以會被停止管收是因為東西已經發現了，但是
    並不是伊發現這些東西的，伊也不曉得，是何人發現的。伊認為如果告訴人真的
    有看到伊行竊，才可以這麼說。另伊當時身上並沒有公司備份的鑰匙，所以東西
    被偷時，伊並沒有公司的鑰匙等語。
六、經查：
 （一）本件被告係於九十一年八月八日遭臺中地院民事執行處法官諭知管收，後並
       於九十一年八月十四日釋放，有該院管收票影本及民事執行處通知書影本各
       一紙附卷可稽，再核對以真實姓名不詳僅署名為「小馬」之人所寄送予該院
       執行處承辦法官之信件，係於九十一年八月十二日所繕打及寄發，亦有信件
       、信封（含其上郵戳章之日期）影本一紙在卷可憑（見原審卷第三十七頁）
       ，足見此封以署名「小馬」之人寄發出信件之時，被告當時人確係在臺灣臺
       中看守所內管收中，是以該封署名為「小馬」之人所發之信件，應非係本件
       被告所為無誤，從而該批遭竊之機器零件是否確為本件被告所拆除藏匿，要
       非無疑。
（二）又被告確有於九十一年七月九日至臺中縣警察局清水分局三田派出所報案乙節
      ，亦有臺中縣警察局清水分局九十二年六月二十日清警刑字第○九二○○八四
      二一號函【內含有乙○○（失竊、尋獲）筆錄、財物損失表、報案三聯單、照
      片、認領保管單各一份】附卷可參（見原審卷第六十一至七○頁）。衡情，本
      件遭竊之機器零件果若確係由被告所拆除藏匿，被告又豈會甘冒刑法誣告之罪
      責，而到警局指控該批機器零件係遭人所竊，此亦顯與常情有違。
（三）另公訴人於起訴書中之證據並所犯法條欄內記載認：「˙˙然該廠房顯非閒雜
      人等可自由出入，若謂有宵小入內行竊，理應竊取整臺機器以利出售，宵小僅
      竊取機器之零件，顯與常情不合。」乙節，然此經對照卷內所附之照片（見九
      十一年度發查字第三九八四號偵查卷宗第五頁）可知，本件遭查封之機具本身
      之機體均十分龐大，其重量亦十分可觀，如要將整臺機器竊取以利出售，恐非
      易事。
（四）再上開執行案件之執行債務人係被告負責之大豐公司，並非被告個人本身，有
      該執行卷宗附卷足稽，而大豐公司所有上開系爭機器遭查封後之保管人為其公
      司職員蔡惠如，蔡惠如並持有該公司鑰匙，亦有該執行查封筆錄在卷可憑，且
      經證人蔡惠如到庭證述屬實（見原審卷第五十三、五十四頁）；另該大豐公司
      放置上開機器之廠房，於查封前即出租予案外人林朝隆使用，亦有該租賃契約
      書等相關資料附於本院卷足憑，依上可知，除被告之外，尚有該系爭機器保管
      人即證人蔡惠如與承租人林朝隆等人均持有大豐公司之鑰匙，而可隨意出入大
      豐公司，是自亦難僅憑被告極有可能持有大豐公司之鑰匙，即逕以推斷該系爭
      機器之主要零件，即為被告所自行或委託他人所拆除隱匿。
（五）綜上所述，本件公訴人所據以為被告涉有本件罪嫌認定之理由，經綜觀全案卷
      宗，並查無其他積極、直接之證據足以為佐證之依據，益徵公訴人於起訴書中
      所指稱：「乙○○於公會人員至現場調查估價後之不詳時日，擅自至公司將查
      封物之主要零件拆除藏匿違背查封之效力」乙節，顯係以何人之犯罪動機之最
      大可能性中所為推測之詞。此外，復查無其他積極證據足以佐證被告之犯行前
      ，尚不得僅以推測之詞，即遽以認定被告涉有本件違背查封效力之行為。則揆
      諸上揭四之說明，本件被告被訴上開妨害公務之罪行，尚有未足。是原審以不
      能證明被告犯罪，而依刑事訴訟法第三百零一條第一項規定，諭知被告無罪之
      判決，經核並無不合。檢察官上訴意旨仍執上詞，認應就被告涉犯妨害公務之
      犯行，予以論罪科刑，而指摘原判決不當，經查亦無理由，應予駁回。
七、據上論斷，應依刑事訴訟法第三百六十八條判決如主文。
本案經檢察官丙○○到庭執行職務。
中      華      民      國      九十二     年    十一     月    十九    日
                                臺灣高等法院臺中分院刑事第八庭
                                      審判長法  官  羅  得  村
                                            法  官  劉  榮  服
                                            法  官  黃  文  進
右正本證明與原本無異。
本件不得上訴。
                                     書記官  許  麗  花
中      華      民      國      九十二     年    十一     月    十九    日
                                                                        Ｒ


司法院資訊處製作；財團法人民間司法改革基金會備份。
